臺灣新竹地方法院刑事判決
110年度易字第419號
聲  請  人  臺灣新竹地方檢察署檢察官
被      告  彭紀超


上列被告因違反毒品危害防制條例案件，經檢察官聲請以簡易判
決處刑（110年度撤緩毒偵字第8號），本院認不宜依簡易判決處
刑（原案號：110年度竹簡字第189號），改適用通常訴訟程序審
理，並判決如下：
    主  文
本件公訴不受理。
    理  由
一、聲請意旨略以：被告彭紀超基於施用第二級毒品之犯意，於
    民國108年2月9日9時許，在其位於新竹縣○○鎮○○里○○街00號
    住處內，以鋁箔紙燒烤吸食煙霧之方式，施用第二級毒品甲
    基安非他命1次。嗣於108年2月12日9時5分許至臺灣新竹地方
    檢察署觀護人室接受定期採尿，經送驗結果呈安非他命、甲
    基安非他命陽性反應。因認被告涉犯毒品危害防制條例第10
    條第2項之施用第二級毒品罪等語。
二、按起訴之程序違背規定者，應諭知不受理之判決，並得不經
    言詞辯論為之，刑事訴訟法第303條第1款、第307條分別定
    有明文。毒品危害防制條例於108年12月17日修正，並於109
    年1月15日公布，同條例第20、23條等規定，已於同年7月15
    日施行，而同條例第24條之施行日期依同條例第36條規定由
    行政院定之，亦經行政院公告於110年5月1日生效施行，是
    本案被告行為後，同條例第20、23、24條等規定均已生效施
    行。茲就現行毒品危害防制條例規定適用情形說明如下：
（一）犯施用第一級、第二級毒品罪者，檢察官應聲請法院裁定
      觀察、勒戒；且觀察、勒戒等處遇執行完畢釋放後，3年
      後再犯施用第一級、第二級毒品罪者，應再啟觀察、勒戒
      等處遇程序，修正後毒品危害防制條例第20條第1項、第3
      項分別定有明文。而於該條例施行前所犯施用第一級、第
      二級毒品案件，於修正施行後，偵查中之案件，由檢察官
      依修正後規定處理之，該條例第35條之1第1款亦有明文。
      次由該條例第20條第3項之修正理由略謂：施用毒品者具
      「病患性犯人」之特質，如觀察、勒戒或強制戒治執行完
      畢釋放後，3年後始再有施用毒品行為，足見其有戒除毒
      癮之可能，宜再採以觀察、勒戒方式戒除其身癮及以強制
      戒治方式戒除其心癮之措施，為能放寬觀察、勒戒或強制
      戒治制度之適用時機，以協助施用者戒除毒癮等旨，而第
      23條第2項之修正理由則為「配合修正條文第20條第3項規
      定，爰修正第2項規定」，可見該2規定彼此間確具連動關
      係，且立法者顯然有意藉由此次修法以放寬觀察、勒戒或
      強制戒治制度，當亦同時限縮對施用毒品者依法追訴處罰
      之範圍。另依第23條第2項之文義解釋，可知被告再犯（
      含3犯以上）第10條之罪，如距最近1次犯同罪經依第20條
      第1項、第2項規定令觀察、勒戒或強制戒治執行完畢釋放
      後3年內，固應依法追訴，惟如已逾3年，即應再令觀察、
      勒戒，且不因其間是否另犯該罪經起訴、判刑或執行而有
      不同，方足落實此次寬厚刑事政策之變革，且不逾越第23
      條第2項有關起訴程式要件之法條文義（最高法院109年度
      台上字第3098號、第3240號判決意旨、109年度台上大字
      第3826號裁定意旨可資參照）。
（二）又修正後毒品危害防制條例第24條，業經行政院公告於11
      0年5月1日生效施行，依修正後毒品危害防制條例第24條
      第1項規定，檢察官可依刑事訴訟法第253條之2第1項第4
      款至第6款或第8款規定，為各項附條件之緩起訴處分，不
      限於修正前同條項所定「附命戒癮治療」之緩起訴處分，
      以使毒品施用者獲得有利於戒除毒品之適當處遇；修正後
      同條第2項亦規定：「前項緩起訴處分，經撤銷者，檢察
      官應繼續偵查或起訴。」其立法理由並說明：「緩起訴處
      分是利用機構外之處遇，協助施用毒品者戒除毒癮，為達
      成戒除毒癮之目的，於撤銷緩起訴處分後，宜由檢察官依
      法繼續偵查或起訴，亦即仍有現行條文第20條觀察、勒戒
      及強制戒治制度之適用，俾利以機構內之處遇方式協助其
      戒除毒癮，亦得為不同條件或期限之緩起訴處分」等語。
      是以於撤銷緩起訴處分後，仍有同條例第20條所定觀察、
      勒戒等處遇制度之適用，新法所定之附條件緩起訴處分與
      觀察、勒戒等處遇，已無法相提並論，無從視為事實上已
      接受等同於「觀察、勒戒」之處遇，最高法院100年第1次
      、104年第2次刑事庭會議決議所採見解之論理已失其所據
      。
（三）又被告於緩起訴期間，經檢察機關或司法警察機關採尿送
      驗，呈毒品陽性反應，視為未完成戒癮治療，得撤銷緩起
      訴處分，毒品戒癮治療實施辦法及完成治療認定標準第11
      條第4款（110年4月29日修正前為第12條第4款，內容未修
      正）亦已明定，是被告倘於緩起訴期間另有施用毒品之情
      形，顯見機構外之處遇尚不足令被告戒除毒癮，故上開認
      定標準明文此種情形「視為未完成戒癮治療」，於此情形
      更無從解為被告已接受等同於「觀察、勒戒」之處遇。
（四）綜上，倘被告縱曾受附命完成戒癮治療緩起訴，然依新法
      （現行法）規定，附條件緩起訴處分與觀察、勒戒等處遇
      ，已無法相提並論，本無從視為事實上已接受等同於「觀
      察、勒戒」之處遇，其戒癮治療並未完成者，更無從解為
      被告已等同受觀察、勒戒等處遇而已執行完畢。
三、本院查：
（一）被告前於88年間因施用第一級、第二級毒品，經本院裁定
      送觀察、勒戒後，因認有繼續施用毒品之傾向，再經本院
      裁定令入戒治處所施以強制戒治，嗣經停止戒治及撤銷停
      止戒治再入所執行後，於90年2月7日執行完畢釋放出所，
      並由臺灣新竹地方檢察署檢察官以90年度戒毒偵字第125
      號為不起訴處分確定，復於92年間因施用第一級、第二級
      毒品，經本院92年度聲字第402號裁定令入戒治處所施以
      強制戒治後，於93年1月9日因法律修正出所，有臺灣高等
      法院被告前案紀錄表1份在卷可參，是其本次於108年2月9
      日9時許再犯施用毒品犯行，距其最近一次經強制戒治執
      行完畢釋放後，已逾3年。
（二）而被告本件犯行，固經臺灣新竹地方檢察署檢察官以108
      年度毒偵字第495號為附命完成戒癮治療之緩起訴處分確
      定，緩起訴期間自108年8月12日起至110年2月11日止，被
      告並應於前開緩起訴期間完成戒癮治療，然與觀察、勒戒
      等處遇，已無法相提並論；況被告因於前開緩起訴期間之
      109年1月19日、109年2月15日、109年2月16日及109年3月8
      日均有施用第二級毒品、109年2月16日有施用第一級毒品
      ，皆經檢察機關採尿送驗呈毒品陽性反應，而故意犯有期
      徒刑以上刑之罪，109年1月19日、109年2月15日、109年2
      月16日及109年3月8日之犯行由同署檢察官以109年度毒偵字
      第341號、第456號及第676號提起公訴，108年度毒偵字第
      495號緩起訴處分並經檢察官以109年度撤緩字第400號撤
      銷緩起訴處分確定，另以110年度撤緩毒偵字第8號就本件
      聲請以簡易判決處刑等情，有前開案號之緩起訴處分書、
      撤銷緩起訴處分書、起訴書在卷可佐，故依前揭毒品戒癮
      治療實施辦法及完成治療認定標準第11條第4款規定，視
      為未完成戒癮治療，足認被告並未完成戒癮治療，更無從
      解為被告已接受等同於「觀察、勒戒」之處遇。
（三）揆諸前揭說明，被告本件犯行，距其最近一次經強制戒治
      執行完畢釋放後，已逾3年，且被告前未完成戒癮治療，
      更無從解為被告已接受等同於「觀察、勒戒」之處遇，本
      件尚不得逕予追訴、處罰。
四、綜上，檢察官就被告本件施用第二級毒品之行為，應針對個
    案具體裁量是否為附條件之緩起訴處分，或依修正後毒品危
    害防制條例第20條第1項、第3項規定聲請法院裁定觀察、勒
    戒，從而，檢察官就本案向本院聲請簡易判決處刑，起訴程
    序違背規定，本院爰不經言詞辯論，逕為諭知不受理判決。
據上論斷，應依刑事訴訟法第452條、第303 條第1 款、第307 
條，判決如主文。
本案經檢察官劉晏如聲請以簡易判決處刑。
中    華    民    國   110    年    5     月     26   日
                  刑事第八庭法　官　潘韋廷
以上正本證明與原本無異。
如不服本判決應於收受本判決後20日內向本院提出上訴書狀，上
訴書狀應敘述具體理由。上訴書狀未敘述上訴理由者，應於上訴
期間屆滿後20日內補提理由書狀於本院(均須按他造當事人之人
數附繕本 )「切勿逕送上級法院」。 
中　　華　　民　　國　　110 　年　　5 　　月　　26　　日
                            書記官  彭筠凱